臺灣高等法院高雄分院刑事判決　　　 99年度交上訴字第122號
上　訴　人
即　被　告　白永方
選任辯護人　萬維堯律師
上列上訴人因公共危險等案件，不服臺灣屏東地方法院99年度交
訴字第85號中華民國99年11月5 日第一審判決（起訴案號：臺灣
屏東地方法院檢察署98年度調偵字第310 號），提起上訴，本院
判決如下：
     主  文
上訴駁回。
     事  實
一、白永方考領有普通小型車駕駛執照，於民國98年7 月6 日上
    午近8 時許，駕駛車牌號碼YI-9749 號自用小貨車，沿屏東
    縣崁頂鄉○○村○○路由北往南方向行駛，途經中興路台電
    南州幹147 號電線桿前時，原應注意汽車行進中，駕駛人應
    注意車前狀況，隨時採取必要安全措施，且汽車超車須於前
    行車減速靠邊或以手勢或亮右方向燈表示允讓後，後行車始
    得超越，超越時於前車左側保持半公尺以上之間隔超過，行
    至安全距離後，再顯示右方向燈駛入原行路線，而依當時之
    天候為晴天、有日間自然光線、路面乾燥無缺陷亦無障礙物
    、視距良好等外在情況，並無不能注意之情事，竟仍疏於注
    意車前狀況並違反超車規定，而擦撞當時由潘彥廷駕駛沿同
    路行駛在前之車牌號碼K76-200 號重型機車，致潘彥廷人車
    倒地，受有頭部外傷併顏面撕裂傷、四肢多處擦傷等傷害。
    詎白永方肇事後，竟未對潘彥廷施以必要之協助及救護，亦
    未報警處理及留下年籍資料，即逕自駕車逃逸，嗣經警據報
    循線查獲上情。
二、案經潘彥廷訴由屏東縣政府警察局東港分局報請臺灣屏東地
    方法院檢察署檢察官偵查起訴。
     理  由
一、證據能力：
(一)、證人陳老業之警詢陳述，其性質雖屬傳聞證據，惟檢察官、
    被告、辯護人已於本院審理調查上開筆錄予以提示並告以要
    旨時，由檢察官、被告、辯護人表示意見，當事人或辯護人
    已知上述筆錄乃傳聞證據，而就此證據能力均表示無意見，
    即同意作為證據，且本院審酌上開證人警詢陳述作成時，較
    無人情施壓或干擾，亦無不當取供之情形，即就證人於警詢
    陳述當時之原因、過程、內容、功能等外在環境加以觀察，
    足認證人警詢陳述係出於真意之信用性獲得確切保障，而認
    為以之作為本案之證據亦屬適當，依刑事訴訟法第159 條之
    5 第1 項規定，自得為證據。
(二)、證人陳明倫於偵查中經具結之陳述，並未曾提及檢察官在偵
    查時有不法取供之情形，且亦無證據足以證明證人上開陳述
    有顯不可信之情況，證人於本院復已到庭接受詰問，足可認
    定業已保障被告詰問權，依刑事訴訟法第159 條之1 第2 項
    規定，自得為證據。
(三)、後述引用之其他卷附書證，而屬於書面之傳聞證據部分，因
    檢察官、被告、辯護人於本院審理調查上開書證予以提示並
    告以要旨時，由檢察官、被告、辯護人表示意見，當事人或
    辯護人已知此等書證乃傳聞證據，而就此證據能力均表示無
    意見，即同意作為證據，且本院認為以之作為本件論証之證
    據，均與待證事實具有關聯性，且無證據證明此等書證有何
    遭變造或偽造情事，作為本案之證據亦屬適當，依刑事訴訟
    法第159 條之5 第1 項規定，自得為證據。
二、訊據上訴人即被告白永方固坦承於前揭時間確有駕駛車牌號
    碼YI-974 9號自用小貨車行經上開地點，惟否認上開過失傷
    害及肇事逃逸等犯行，辯稱：伊所駕駛之小貨車雖有超車，
    但並無擦撞到告訴人潘彥廷，當時其小貨車後車斗有搭載男
    性工人陳老業，若有擦撞到人，陳老業一定會跟伊說，伊一
    定會停車；又既伊當時並未撞到告訴人，伊之後駕車離去，
    自無肇事逃逸之犯罪故意云云，經查：
(一)、被告白永方於98年7 月6 日上午8 時許，有駕駛車牌號碼YI
    -9749 號自用小貨車，沿屏東縣崁頂鄉○○村○○路由北往
    南方向行駛，途經中興路台電南州幹147 號電線桿前；又告
    訴人潘彥廷駕駛車牌號碼K76-200 號重型機車行經上開路段
    時，因人車倒地，受有頭部外傷併顏面撕裂傷、四肢多處擦
    傷等傷害之事實，有監視器錄影翻拍照片共6 張（見調偵卷
    第5 至7 頁）、安泰醫療社團法人安泰醫院98年7 月14日所
    出具之普通（乙種）診斷證明書（見警卷第44頁）、道路交
    通事故現場圖、道路交通事故調查報告表(一)、(二)（見警卷第
    25至27頁）及車禍現場照片6 張（見警卷第34至36頁）在卷
    可佐，且為被告所不爭，堪認為真實。
(二)、被告白永方係於途經上開路段台電南州幹147 號電線桿前時
    ，因自告訴人潘彥廷所駕駛之機車左側超車，致與告訴人機
    車擦撞乙節，業據告訴人即證人潘彥廷於本院審理詰問時證
    述：「我當時第一時間不知道被告的車子哪一個部位擦撞到
    我，只知道是車邊，後來警方詢問時指稱大約是在被告車子
    的右邊中間段，擦撞到我的機車左手把，才讓我跌倒。機車
    倒地時，我倒向左邊」、「當時我正要超車，超到前面自小
    貨車的車斗中間一段的地方，後面也有一自小貨車也要超車
    ，就擦撞到我機車；當時我有喊被告的貨車不要走，結果被
    告的車不理我，繼續往前開」等語明確（見本院卷第53至54
    頁），復有證人陳明倫於偵查證稱：「我於案發當日上午有
    開車行經崁頂鄉○○路，我開車在前面沒有開很快，有一部
    機車要從我左側超車，另有一部貨車從我左側經過，我有聽
    到機車摔倒的聲音很大聲並在地上滑行很長的距離，機車的
    駕駛有喊叫貨車的司機不可以走，我也有大聲喊叫貨車不可
    以走。貨車並無停車或煞車」等語可參（見偵卷第8 頁）。
    再觀諸告訴人之重型機車左側車身確實有白色刮擦痕，且車
    頭、前擋風板、前輪、輪弧均受損，亦有道路交通事故照片
    6 張可稽（見警卷第37至39頁），足徵證人陳明倫、潘彥廷
    所述上情，應係真實而可採信。
(三)、被告白永方所辯「當時車上載有伊之員工陳老業」一節，固
    有證人陳老業於警詢及原審證稱：當時伊坐在車後斗的位置
    ，被告沒有超車，也沒看到有人摔倒等語可佐，又經本院審
    理時當庭勘驗承辦員警於案發後調閱崁頂鄉○○路路口（經
    本院比對該路口之監視畫面與電腦網路「Google地圖」畫面
    ，得以確認係屬南州路南下左轉至仁里路之路口（見警卷第
    2 頁之員警職務報告及本院卷第71至77頁）之監視器錄影光
    碟結果，雖係：「YI-9749 號自用小貨車後車斗( 駕駛座後
    方位置) 坐有一載斗笠之人，身形壯碩，無法辨別為男或女
    。YI-974 9號自用小貨車行駛於路口向左轉」（見本院卷第
    47至48頁）等情，然被告於98年7 月13日11時20分-12 時40
    分之警詢中僅供稱「其所駕駛之YI-9749 號自用小貨車後面
    （後車斗）載有一名男性工人，不知真實姓名」等語（見警
    卷第5 、7 頁），之後陳老業始於同日（13日）20時35分許
    到警局接受調查（見警卷第18頁），被告並於原審準備程序
    中聲請陳老業作證（見原審卷第12至13頁）。而證人陳老業
    於原審作證時，除對於肇事當天車輛所行經路線無法清楚陳
    述外，對於是否經過上開肇事路段亦不復記憶（見原審卷第
    22至25頁），且參酌證人陳老業為被告之員工，為被告與證
    人陳老業所自承，且已為被告工作長達數年之久，則依其2
    人之關係，被告在第一時間警詢時，竟未能供出「陳老業」
    ，而僅泛稱係載一名工人，已有可疑，況證人陳老業是否因
    被告係雇主而迴護被告，亦非無疑，是肇事當日被告駕駛車
    輛後車斗所載乘客是否確為證人陳老業，即有可疑。再佐以
    證人陳明倫於偵查及本院均證稱：「肇事車輛之後車斗上有
    坐1 個婦人，我確定不是陳老業，是一個女的」（見偵卷第
    8 頁）、「我確定被告後車斗所坐是婦女，親眼看到的第一
    感覺是女的，我在偵查庭有看到陳老業，但他不是坐在被告
    貨車車斗之人」（見本院卷第51至52頁），則參以證人陳明
    倫於案發當時適經該處，而與被告及告訴人原互不相識，自
    無從逕認陳明倫有何故為偽證偏袒告訴人之必要，衡諸經驗
    法則，證人陳明倫及陳老業所證上情，自以證人陳明倫上開
    證詞較為可信，足認肇事當日乘坐於被告所駕小貨車後車斗
    者應非陳老業。何況證人陳老業之證詞縱使為真，其所證述
    之事實，亦非發生於肇事當日，而與本案無關，自難遽以執
    之而為有利於被告之認定。
(四)、按汽車行駛時，駕駛人應注意車前狀況及兩車併行之間隔，
    並隨時採取必要之安全措施；且汽車超車須於前行車減速靠
    邊或以手勢或亮右方向燈表示允讓後，後行車始得超越。超
    越時於前車左側保持半公尺以上之間隔超過，行至安全距離
    後，再顯示右方向燈駛入原行路線，道路交通安全規則第94
    條第3 項、第101 條第1 項第5 款，分別定有明文。本件被
    告白永方為考領駕照之汽車駕駛人（此有證號查詢汽車駕駛
    人表在卷，見警卷第31頁），自應注意及此，又本件事故發
    生當時，天候晴朗、有日間自然光線、路面乾燥無缺陷亦無
    障礙物、視距復屬良好，並無不能注意之情事，有前揭道路
    交通事故調查報告表可徵，然被告竟駕車超車致與告訴人之
    機車擦撞，足認被告疏未注意上開道路交通安全規則，自有
    過失，且確為本件車禍之肇事原因無訛。又前開兩車擦撞後
    ，告訴人之機車因擦撞後倒地滑行，此必發生巨大磨地聲響
    ，且行駛於被告及告訴人前方之證人陳明倫亦證稱因聽聞碰
    撞聲而停下查看，被告當時因超車而行駛於告訴人旁，豈會
    無法聽聞，被告否認知悉肇事，顯違常理。再者，證人陳明
    倫於偵查中亦證稱：伊與告訴人均有大聲呼叫被告不要離去
    （見偵卷第8 頁），而告訴人於本院亦證實其有喊被告的貨
    車不要走，結果被告的車不理我，繼續往前開等語明確（如
    上所述），參酌當時被告駕駛之小貨車要比證人陳明倫更靠
    近告訴人，且告訴人與證人陳明倫均已大聲要求被告留下處
    理，然被告竟仍未停車救助傷患，而逕自駛離，足認被告於
    肇事後確有逃逸之犯罪故意甚明。至於被告辯護意旨（見本
    院卷第68頁）所陳被告警詢筆錄中，員警對被告詢問時之問
    題內容「…，在不知情下未停車離開現場…」（見警卷第5
    頁）等語，係屬員警對於被告詢問之設題內容，不能以此推
    論被告於當時並不知其已肇事之事實，無從據以作為有利於
    被告之認定。
(五)、綜上所述，被告白永方所辯上情，均屬事後卸責避就之詞，
    委無可採。本件事證明確，被告犯有上開過失傷害及肇事逃
    逸等犯行，均可認定。
三、核被告白永方所為，係犯刑法第284 條第1 項前段之過失傷
    害罪及第185 條之4 之駕車肇事逃逸罪。被告所犯上開2 罪
    間，犯意各別，行為互殊，罪名不同，應予分論併罰。
四、原審認被告白永方罪證明確，因而適用刑法第284 條第1 項
    前段、第185 條之4 、第41條第1 項前段、第8 項、第51條
    第5 款，刑法施行法第1 條之1 等規定，並審酌被告肇事後
    未協助救護、旋即逃逸，惡性非輕，並審酌被告之品行、生
    活狀況、應負全部過失責任、告訴人因本件車禍所受之傷勢
    、被告學歷為高職畢業、家境小康（見警卷第4 頁），以及
    被告犯後否認犯行之態度等一切情狀，分別量處有期徒刑2
    月、6 月，及定其應執行為有期徒刑7 月，並均諭知如易科
    罰金以新台幣1 千元折算1 日之折算標準。其認事用法，核
    無不合，量刑亦屬允當。被告上訴仍執前詞否認上開過失傷
    害及肇事逃逸等犯罪，指摘原判決不當，均無理由，上訴應
    予駁回。
據上論斷，應依刑事訴訟法第368條，判決如主文。
本案經檢察官孫小玲到庭執行職務。
中    華    民    國   100    年    2     月    15    日
              刑事第三庭    審判長法  官  莊崑山
                                  法  官  唐照明
                                  法  官  張意聰
本判決關於過失傷害部分，不得上訴。
如不服本判決關於肇事逃逸部分，應於收受本判決後10日內向本
院提出上訴書狀，其未敘述上訴理由者，並得於提起上訴後10日
內向本院補提理由書狀（均須按他造當事人之人數附繕本）「切
勿逕送上級法院」。
中    華    民    國   100    年    2     月    16    日
                                  書記官  王秋淑
附錄本判決論罪科刑法條：
刑法第185 條之4
駕駛動力交通工具肇事，致人死傷而逃逸者，處6 月以上5 年以
下有期徒刑。
刑法第284 條第1 項
因過失傷害人者，處6 月以下有期徒刑、拘役或5 百元以下罰金
，致重傷者，處1 年以下有期徒刑、拘役或5 百元以下罰金。